【裁判字號】    89,上訴,1998
【裁判日期】    890802
【裁判案由】    違反電信法等
【裁判全文】
臺灣高等法院刑事判決                          八十九年度上訴字第一九九八號
    上  訴  人
    即  被  告  乙○○
    選任辯護人  劉興業
右上訴人因違反電信法等案件，不服臺灣臺北地方法院八十九年度訴字第六號，中華
民國八十九年四月二十九日第一審判決（起訴案號：臺灣臺北地方法院檢察署八十八
年度偵字第九一九六號）提起上訴，本院判決如左：
    主  文
原判決撤銷。
乙○○連續以詐術得財產上不法之利益，處拘役肆拾日。
行動電話號碼「0000000000」號之識別卡壹個沒收之。
    事  實
一、乙○○於民國（下同）八十八年三月二十八日晚間九時三十分許，在台北市○○
    ○路之可利亞餐廳內，經綽號「小四」之不詳姓名成年男子向其兜售號碼不詳之
    行動電話識別卡，並告知如持之使用撥打電話無須付費，乙○○為貪圖免予支出
    電話費用之不法利益，以新台幣（下同）三千五百元之價格向該綽號「小四」者
    購買識別卡，綽號「小四」之人即將由不詳姓名之人冒用冠廷國際企業有限公司
    之名義向和信電訊股份有限公司申請所得，「0000000000」號行動電
    話識別卡，交付乙○○使用，惟並未告知乙○○該識別卡所表彰之行動電話號碼
    ，乙○○取得該識別卡後，即將之置入向不知情之薛正忠所借用之摩扥羅拉牌行
    動電話手機內，並基於意圖為自己不法利益之概括犯意，以不付電話費之意思，
    自八十九年四月四日一時三十三分許起，至同年四月十八日零時五十四分許止，
    連續使用裝有上開識別卡之行動電話手機，於台北市中山區附近及新生北路等處
    所，撥打電話予其親友，共達三百三十五次，使和信電訊股份有限公司陷於錯誤
    ，誤認係適法之使用人而予撥接，而取得免費使用電話之財產上不法利益共約二
    千二百七十五點九三元。嗣乙○○於八十八年四月十八日三時許，在台北市○○
    ○路○段三十四號遇警盤查時，於犯罪未被發覺前向警員自首，並扣得前述行動
    電話號碼「0000000000號」之識別卡一個。
二、案經台北市政府警察局中山分局移送台灣台北地方法院檢察署檢察官偵查起訴。
    理  由
一、訊據上訴人即被告乙○○坦承其於右開時、地曾向綽號「小四」之不詳姓名成年
    男子購買行動電話號碼「0000000000號」之識別卡，並裝入行動電話
    手機內對外撥打多次等情不諱，惟辯稱其於購入之初即已經「小四」告知該識別
    卡所表彰之行動電話號碼，且伊於八十八年四月十一日警方查獲前即曾向和信電
    訊股份有限公司查詢該行動電話號碼之電話費用，本預備繳費後繼續使用，並無
    貪圖免予支出通話費用而購入使用之意思，而警訊及第一次偵查期日之自白係警
    方之誘導、指使所為，均與實情不符云云。
二、經查：
（一）警員張錦清於原審法院訊問時，具結指稱本案係因被告於警方盤查時，主動告
      知彼並不知所使用之行動電話號碼，且其使用裝有該識別卡之行動電話手機打
      電話不用付錢，警方始知被告本件犯行，且警訊內容均經被告乙○○一一確認
      始撰寫於筆錄上，警方無誘導訊問之情事，亦不曾指示或威脅被告於警訊、偵
      查中該為如何之陳述，以及警訊時被告之精神狀態正常等語（見原審法院八十
      九年二月二十四日訊問筆錄），可見本件犯罪事實之發現，係因被告自首犯行
      ，警方事前對於上開情節既毫無知悉，當無可能無中生有、憑空杜撰而誘導、
      指使被告供承其事。且核被告並不否認上開筆錄（含警訊及第一次偵查期日筆
    錄）製作完畢後均曾交其閱覽（見原審法院八十九年一月二十日訊問筆錄），
      參以前開筆錄內容多對其不利，如被告認為所載不實，應會爭執，不致於警訊
      、偵查中迭次為相同之陳述，顯見被告於警訊及第一次偵查期日訊問時所為之
      陳述，均出於自由意志，並未受外力脅迫、詐欺，要無疑問。因此被告於原審
      法院審理時翻異前供，辯稱警訊及第一次偵查期日中之自白不具任意性云云，
      不足採信。
（二）次查被告於警訊、偵查、及原審中，已經坦承「（本案識別卡）向『小四』買
      的」、「識別卡是於 88.3.28日21時30分許‧‧‧以新台幣仟伍佰元‧‧‧
      所購買」、「（出售識別卡之人）告訴我有打行動電話不用付費之電話識別卡
      ，問我要不要購買，每張新台幣仟伍佰元，當時我一時心貪，反正打電話不
      用付費，就‧‧‧購壹張」、「（出售識別卡之人）只告訴我打電話不用付錢
      ，打到斷切機為止，沒有告訴我號碼，只告訴我是○九二七和信電訊局的門號
      」、「可以使用並可以打出去，電話號碼不知道」、「我自購買王八卡後，就
      開始使用，反正打不用付錢，打多少我也不知道」、「（出售識別卡之人）告
      訴我可以買到免費的識別卡」、「（問：王八卡之號碼？）○九二七和信電訊
      的門號，剩下的號碼我不記得」、「自買來後就開始使用，都打國內電話」、
      「（問：有無朋友打此電話號碼給你？）尚無，均我打出去」等語（見偵查卷
      第五頁至第六頁、第二十三頁至第二十四頁、第四十七頁背面，原審法院八十
      九年一月二十日訊問筆錄），核與證人張錦清證述被告於警方盤查時之陳述情
      節相符，可見被告購買扣案行動電話識別卡之初，並不知該識別卡所表彰之行
      動電話號碼，其目的係貪圖可持之對外撥打使用而無庸繳交費用，至為明顯。
      雖被告另辯稱其事前即已知悉之上開識別卡所表彰之行動電話號碼，並於警方
      查獲前之八十八年四月十一日即自行至和信電訊股份有限公司查詢過應行繳納
      之費用云云，惟據和信電訊股份有限公司於八十九年四月十一日函覆原審法院
      以「貴院查詢之行動電話0000000000於八十八年三月二十八日至四月十七日間
      並無人查詢（或繳費）通話費用之紀錄」，有該公司（89）和信字第二五一號
      函在卷可稽，足見被告所辯曾查詢電話費用云云，不足採信。又被告雖於八十
      八年四月十九日曾至和信電訊股份有限公司繳納部分電話費用，並舉卷附繳費
      單據影本為其佐證，但查本件被告係在八十八年四月十八日凌晨三時許為警盤
      查自首，並於同日晚間六時經檢察官准予具保釋放（見偵查卷第四頁、第二十
      五頁之台北市政府警察局保安警察大隊查獲案件移辦單、檢察署被告具保責付
      辦理程序單所載），並參酌證人張錦清已經證實本件係因警員利用被告所持裝
      有扣案識別卡之行動電話手機撥出電話，被告及警方始依受話者之手機來電顯
      示功能獲悉該識別卡表彰之行動電話號碼（見原審法院八十九年二月二十四日
      訊問筆錄），足證被告應係於警訊時始知悉該識別卡所表彰之行動電話號碼，
      而於交保後之翌日為卸免刑責，而至和信電訊股份有限公司繳交電話費用。
（三）另查證人高杏守於原審調查中到庭雖附和被告之說辭，指稱曾與被告一同至和
      信電訊股份有限公司查詢上開行動電話識別卡之應納費用明細云云，惟經原審
      法院與被告隔離訊問結果，證人及被告二人對於被告何時告知證人高杏守上開
      行動電話識別卡所表彰之號碼一節，說詞不同，參之其二人陳稱為男女朋友，
      則關係非淺，已見證人所陳有迴護之嫌，且本件已據前開和信電訊股份有限公
      司函覆原審法院稱並未有查詢通話費用，亦見證人所言，與事實不符，自不足
      據以為有利於被告之認定。
（四）被告使用上開行動電話識別卡對外撥打之電話號碼及其時間、次數暨費用，除
      經證人即和信電訊股份有限公司職員黃振忠於偵查、原審調查中到庭證述明白
      （見偵查卷第九十五頁至第九十六頁、原審法院八十九年二月二十四日訊問筆
      錄），並據和信電訊股份有限公司於八十九年一月十九日檢具上開識別卡所表
      彰之電話號碼0000000000之通聯紀錄記載明確（見原審卷第九至十
      三頁）；又前述行動電話識別卡係經他人冒用冠廷國際企業有限公司（負責人
      ：甲○○）之名義，向世界通訊廣場金華店（負責人張貞雲）申請辦理，也經
      證人甲○○、張貞雲於偵查中分別證述明確（見偵查卷第七十七頁至第七十八
      頁、第九十四頁至第九十五頁）。
（五）被告使用裝有扣案之行動電話識別卡之摩扥羅拉牌行動電話係薛正忠所有，被
      告僅係借用，此除經被告供承外，亦據證人薛正忠於偵查中證實無訛（見偵查
      卷第五十六頁）。此外，復有上開行動電話識別卡一個扣案可證。
（六）查被告係在警方尚未發覺其犯行之前，主動表明犯罪並接受裁判，業據警員張
      錦清到場結證屬實（見原審法院八十九年二月二十四日訊問筆錄），核被告所
      為，合於刑法第六十二條前段自首之規定。
（七）綜上所述，被告以上開行動電話識別卡連續對外撥打電話使用，然並無繳納通
      話費用之意思，其於使用電話之時，即具有意圖為自己不法利益之犯意，並於
      使用完畢，即獲得該使用電話之不法利益，犯罪即屬既遂，嗣雖於犯罪被發覺
      後，再向和信電訊股份有限公司支付費用，亦無卸於其所成立之犯罪。被告否
      認犯罪，所辯自無足採信，本案事證已經明確，被告之前開犯行，足以認定。
三、核被告所為，係犯刑法第三百三十九條第二項之詐欺得利罪。公訴人雖認被告並
    犯有電信法第五十六條第一項之罪云云，惟查，電信法第五十六條第一項規定「
    意圖為自己或第三人不法之利益，以有線、無線或其他電磁方式，盜接或盜用他
    人電信設備通信‧‧‧」，係指以有線、無線或其他電磁方式盜接或知他人製造
    、變造電信器材或為前開盜接而為盜用者而言，被告既係自綽號「小四」之不詳
    姓名成年男子購入上開行動電話之識別卡而使用，尚難認其就該電話係屬他人冒
    用申請為知悉，且上開行動電話號碼之識別卡既非他人所拷貝而來，則被告所為
    即與一般盜撥他人電話使用之情形無異，而與電信法第五十六條第一項之規範情
    節有間，自僅應論以刑法第三百三十九條第二項之詐欺得利罪，公訴意旨認被告
    係牽連犯有電信法第五十六條第一項及刑法第三百三十九條第一項之罪嫌，自有
    未合，起訴法條應予變更。被告於購入上開行動電話識別卡後，自八十九年四月
    四日一時三十三分許起，至同年四月十八日零時五十四分許止，撥打使用達三百
    三十五次之行為，時間密接，犯罪構成要件亦復相同，顯係基於概括犯意反覆為
    之，應依連續犯以一罪論，並加重其刑。起訴書雖僅載被告使用十餘次，惟就其
    餘使用次數，因與起訴部分有連續犯裁判上一罪之關係，為起訴效力所及，自應
    併予審究。又被告係於警方未發覺其犯罪前即主動供承犯行，並接受裁判，合於
    自首之規定，應依刑法第六十二條前段之規定，減輕其刑。被告所犯之罪同時有
    加重及減輕之事由，爰先加後減之。
四、原審對被告論罪科刑，固非無見。惟按起訴之範圍，以起訴書犯罪事實欄所載為
    準，法院不受起訴書就被告所犯法條記載之拘束。查本件起訴書證據並所犯法條
    欄雖記載被告所為係犯刑法第三百三十九條第一項之詐欺取財罪嫌，然查該起訴
    書犯罪事實欄僅認被告意圖為自己不法之利益，自八十八年四月四日左右至八十
    八年四月十八日凌晨二時許，撥打電話十餘次等情，此外別無記載被告有何意圖
    為自己不法之所有而施用詐術取得他人財物之行為。而經法院審理結果，就起訴
    之事實，既認被告所為係犯刑法第三百三十九條第二項之罪，即應予變更起訴法
    條，而為判決，始為適法。乃原判決竟除對被告論處以刑法第百三十九條第二項
    之罪外，並於理由說明以「公訴人所指被告另涉犯詐欺取財罪嫌，實屬無據，本
    應為無罪之諭知，然起訴書既認為被告上開行為與前開論罪部分有牽連犯裁判上
    一罪之關係，爰不另為無罪之諭知。」顯有就未經起訴之詐欺取財行為予以判決
    之違法。被告上訴否認犯罪，固無足取，惟原判決既有可議，自無從維持，應由
    本院將原判決撤銷改判，爰審酌被告之犯罪動機係為貪圖小利、其品行、智識程
    度、犯罪所生損害、犯罪後之態度等一切情狀，乃量處如原審所處之刑如主文第
    二項所示。扣案之行動電話號碼「0000000000號」識別卡一個，為被
    告所有供犯罪所用之物，依刑法第三十八條第一項第二款宣告沒收。
五、被告經合法傳喚，無正當理由不到庭，爰不待其陳述，逕行判決。
據上論斷，應依刑事訴訟法第三百六十九條第一項前段、第三百六十四條、第二百九
十九條第一項前段、第三百條、第三百七十一條，刑法第五十六條、第三百三十九條
第二項、第六十二條前段、第三十八條第一項第二款，罰金罰鍰提高標準條例第一條
前段，判決如主文。
本案經檢察官鄭龍照到庭執行職務。
中      華      民      國    八十九    年      八      月      二      日
                            臺灣高等法院刑事第十四庭
                                審判長法  官  陳  祐  輔
                                      法  官  陳  國  文
                                      法  官  蔡  國  在
右正本證明與原本無異。
被告不得上訴。
檢察官如不服本判決應於收受送達後十日內向本院提出上訴書狀，其未敘述上訴之理
由者並得於提起上訴後十日內向本院補提理由書（均須按他造當事人之人數附繕本）
。
                                      書記官  丁  華  平
中      華      民      國    八十九    年      八      月      三      日
附錄本判決論罪科刑法條：
刑法第三百三十九條第二項：
以前項方法得財產上不法之利益或使第三人得之者亦同。


司法院資訊處製作；財團法人民間司法改革基金會備份。
